臺灣板橋地方法院交通事件裁定　　　　95年度交聲字第1781號
原處分機關　交通部公路總局臺北區監理所蘆洲監理站
異　議　人
即受處分人　甲○○
上列異議人因違反道路交通管理處罰條例案件，對於交通部公路
總局臺北區監理所蘆洲監理站於民國九十五年十月二十六日所為
之北監蘆字第裁四六－Ｃ00000000號裁決處分（原舉發
案號：臺北縣政府警察局九十五年九月二十五日北縣警交字第Ｃ
00000000號），聲明異議，本院裁定如下：
    主  文
原處分撤銷。
甲○○不罰。
    理  由
一、原處分意旨略以：異議人即受處分人甲○○於民國（下同）
    九十五年九月二十五日十五時三十分許，騎乘車牌號碼Ｍ九
    Ｊ－二六０號重型機車，於臺北縣蘆洲市成蘆橋上，因「汽
    車駕駛人駕駛汽車肇事致人受傷而逃逸」違規，經警依據被
    害人鄭金娥陳報之車牌號碼通知車輛所有人甲○○到場並舉
    發後，乃依道路交通管理處罰條例第六十二條第四項、第六
    十七條第三項、違反道路交通管理事件統一裁罰基準表規定
    裁處新臺幣（下同）六千元，並吊銷駕駛執照，一年內禁考
    。
二、異議意旨略以：異議人於九十五年九月二十五日下午騎乘機
    車往真理大學方向，途經臺北縣蘆洲市成蘆大橋時，因橋面
    上機車多、車道狹宰而不慎與同向行駛之機車騎士鄭金娥發
    生擦撞，異議人隨即停車詢問鄭金娥有無受傷，鄭金娥當場
    答稱「沒事」後，異議人始駕車離開現場，異議人並無肇事
    逃逸之情，而鄭金娥於異議人離去後，始發現機車受有損害
    ，其為求車損賠償，遂依其所記車號向臺北縣政府警察局蘆
    洲分局交通隊查詢車主，始查悉異議人身分，鄭金娥女士僅
    要求車損賠償，承辦警員陳漢吉卻認為鄭女身體既有擦撞傷
    ，即不依鄭金娥及異議人之解釋，而臆斷異議人有「駕車致
    人受傷而逃逸」之違規，然按肇事致人受傷而逃逸之犯行，
    須駕駛人對於其肇事行為造成他人受傷有所認識，並基於此
    一認識而逃逸，始能論以肇事逃逸，若駕駛人不知其已肇事
    ，或雖知其肇事但誤認無人死傷，於此，縱行為人離開肇事
    現場，亦難認屬本件違規。另就車損部分，異議人已與對方
    當事人達成和解，原請求撤銷本件裁決處分等語。
三、按汽車駕駛人駕駛汽車肇事致人受傷者或死亡者，應即採取
    救護措施及依規定處置，並通知警察機關處理，不得任意移
    動肇事汽車及現場痕跡證據，違反者處三千元以上九千元以
    下罰鍰。前項駕駛人肇事致人受傷而逃逸者，吊銷其駕駛執
    照；又汽車駕駛人，曾依本條例其他各條規定吊銷駕駛執照
    者，一年內不得考領駕駛執照。道路交通管理處罰條例第六
    十二條第三項、第四項、第六十七條第三項固分別定有明文
    。然須駕駛人有逃避上述義務及肇事責任之故意，始得歸責
    ；即駕駛人除客觀上有逃逸之行為外，主觀上尚須對其肇事
    致人受傷之事實有所認識，並進而決意逃離肇事現場之故意
    ，始足當之，若行為人主觀上並未認知確有肇事致人死傷之
    結果，自難評價其離去行為即屬逃逸。
四、經查：異議人於前揭時、地，騎乘所有之車號Ｍ九Ｊ－二六
    ０號重型機車，因「肇事致人受傷逃逸」違規經警舉發，異
    議人不服舉發，向原處分機關陳述意見，原處分機關函請舉
    發單位查證，經舉發單位函覆，稱據舉發警員表示當時異議
    人與鄭金娥所騎乘之車號ＣＮＵ－五八五號重型機車發生交
    通事故，致鄭金娥左腳擦傷，異議人未立即下車查看且未經
    鄭金娥同意即自行離開現場，其舉發屬實，原處分機關據此
    裁處異議人罰鍰六千元，並吊銷駕駛執照，一年內禁考等情
    ，有臺北縣政府警察局北縣警交字第Ｃ00000000號
    舉發違反道路交通管理事件通知單（下稱舉發通知單）、交
    通部公路總局臺北區監理所蘆洲監理站交通違規陳述單及查
    詢、臺北縣政府警察局蘆洲分局九十五年十月二十四日北縣
    警蘆交裁字第０九五００三四二六七號函各一件附卷可稽。
    惟異議人主張其遭舉發違規當時，有詢問發生擦撞之當事人
    鄭金娥女士有無受傷，經鄭女回答「沒事」後始駛離現場，
    且鄭女僅要求車損賠償等語。
五、查本件交通事故之對造當事人鄭金娥，於車禍發生後異議人
    有問候其狀況，鄭女答以「沒事」後，異議人始離開現場，
    異議人並無肇事逃逸之事實，又鄭金娥僅要求異議人就本件
    交通事故賠償車輛損失二千元等情，有鄭金娥簽名之證明書
    、臺北縣蘆洲市調解委員九十五年九月二十五日九十五年民
    調字第一一八七號調解書各一紙在卷可參，是異議人辯稱其
    因認對造當事人未受傷始離開現場，並無肇事逃逸之故意，
    堪認屬實。又參以異議人因本件交通事故經警移送肇事逃逸
    罪嫌部分，亦經臺灣板橋地方法院檢察署檢察官於九十五年
    十一月三十日以九十五年度偵字第二五三八八號為不起訴處
    分確定，有該不起訴處分書及臺灣高等法院被告前案紀錄表
    各一份附卷足憑，益徵異議人所辯並非無據，堪以採信。則
    異議人既因對造當事人自稱未受傷，當場亦未發現當事人有
    何受傷之情形，更遑論異議人主觀上有何肇事逃逸之故意。
    此外，復查無其他具體事證足資證明異議人確有原處分機關
    所裁處之違規行為，即難認異議人有何肇事逃逸之情。
六、綜上所述，異議人並無肇事致人受傷之認識，主觀上亦無何
    肇事逃逸之故意，原處分機關未予詳查，遽對異議人為前開
    裁決，於法即有未合。本件異議為有理由，爰裁定將原處分
    撤銷，並改諭知異議人不罰。
七、據上論斷，應依道路交通案件處理辦法第二十條前段，裁定
    如主文。
中　　華　　民　　國　　96　　年　　2 　　月　　12　　日
                            交通法庭法  官  白光華
以上正本證明與原本無異。
如不服本裁定，應於送達後五日內，向本院提出抗告狀。
                                    書記官  陳靜怡
中　　華　　民　　國　　96　　年　　2 　　月　　12　　日
